臺灣新北地方法院刑事判決　
111年度訴字第148號
公  訴  人  臺灣新北地方檢察署檢察官
被      告  王俊凱

                    住新北市○○區○○路000巷00弄00號3樓上列被告因詐欺等案件，經檢察官提起公訴（110年度偵緝字第533、534、535號、110年度偵字第14435號），嗣被告於本院準備程序中就被訴事實為有罪之陳述，經本院合議庭裁定由受命法官獨任進行簡式審判程序審理，本院判決如下：
    主  文
王俊凱犯幫助詐欺取財罪，累犯，處拘役參拾日，如易科罰金，
以新臺幣壹仟元折算壹日；又犯三人以上共同詐欺取財罪，累犯
，處有期徒刑壹年貳月。
    事  實
一、王俊凱已預見將行動電話門號出售、出租或提供他人使用，
    極易遭他人作為詐騙財物之犯罪工具，竟仍不違背其本意，
    基於幫助詐欺取財之不確定故意，於民國108年9月23日後某
    日時，在不詳地點，將其申辦之中華電信門號0000000000、
    0000000000號交由真實姓名年籍不詳之人綽號「曾小可」及
    其配偶使用。嗣該真實姓名年籍不詳之人所屬詐騙集團成員
    取得上開門號後，即共同意圖為自己不法之所有，基於詐欺
    取財之犯意聯絡，分別為下列犯行：（一）某詐騙集團成員
    假冒為水電行劉先生，於108年10月2日17時12分許，使用上
    開0000000000號門號致電陳培宣，佯稱手機號碼更換為0000
    000000，並請陳培宣以此門號加入LINE通訊軟體，復於108
    年10月3日以LINE通訊軟體向陳培宣佯稱：急需借款周轉云
    云，使陳培宣陷於錯誤，於108年10月3日10時59分許匯款新
    臺幣（下同）18萬元至李佳怡所申設之臺北富邦銀行帳號00
    0000000000號帳戶內（李佳怡涉嫌詐欺部分，另由臺灣新北
    地方檢察署檢察官為不起訴處分）；（二）某詐欺集團成員
    假冒為林威助建築師，使用上開0000000000號門號致電陳進
    忠，佯稱手機號碼更換為0000000000，並請陳進忠以此門號
    加入LINE通訊軟體，復於108年10月6日以LINE通訊軟體向陳
    進忠佯稱：為處理房屋建築相關事項須支付相關費用云云，
    致陳進忠陷於錯誤，依指示於附表所示時間，匯款如附表所
    示之金額至如附表所示之帳戶內（附表所示帳戶申設人涉嫌
    詐欺部分，均為臺灣橋頭地方檢察署檢察官另案偵辦）；（
    三）某詐騙集團成員假冒為康錫謀友人，使用上開00000000
    00號門號，於108年10月13日17時52分許致電康錫謀，佯稱
    急需借款云云，使康錫謀陷於錯誤，於108年10月15日10時9
    分許，匯款5萬元至張妤嘉所申設之臺灣中小企業銀行帳號0
    0000000000號帳戶內（張妤嘉涉嫌詐欺部分，另由臺灣新北
    地方檢察署檢察官為不起訴處分）。嗣因陳培宣、陳進忠、
    康錫謀報警處理而查悉上情
二、王俊凱於108年12月28日前某日時，參與真實姓名不詳綽號
    曾小可及其配偶所屬之詐欺集團，其等共同意圖為自己不法
    之所有，基於三人以上共同詐欺取財及洗錢之犯意聯絡，先
    由王俊凱提供將其申設之中華郵政股份有限公司蘆洲郵局帳
    號00000000000000號帳戶（下稱上開郵局帳戶）之金融帳戶
    資料予詐欺集團成員不法使用上開帳戶，由該詐欺集團之不
    詳成員透過電腦設備連結網際網路登入臉書（Facebook）社
    群網站，在臉書刊登販售包包訊息，適朱彥雪見上開訊息後
    ，陷於錯誤，以臉書私訊聯繫購買，並於108年12月28日18
    時30分許，匯款1萬2,000元至上開郵局帳戶內，王俊凱再依
    詐欺集團成員指示，於同日將上開款項提領後，旋即將該等
    款項交付予詐欺集團成員，以此方式掩飾、隱匿前開款項與
    犯罪之關聯性。嗣朱彥雪遲未收到商品，始悉受騙。
三、案經陳培宣訴由臺北市政府警察局信義分局報告臺灣臺北地
    方檢察署呈請臺灣高等檢察署檢察長令轉臺灣新北地方檢察
    署；陳進忠訴由高雄市政府警察局旗山分局報告臺灣橋頭地
    方檢察署呈請臺灣高等檢察署檢察長令轉臺灣新北地方檢察
    署；康錫謀訴由高雄市政府警察局鳳山分局報告臺灣高雄地
    方檢察署呈請臺灣高等檢察署檢察長令轉臺灣新北地方檢察
    署；朱彥雪訴由新北市政府警察局蘆洲分局報告臺灣新北地
    方檢察署檢察官偵查起訴。
    理  由
壹、程序事項
    按除被告所犯為死刑、無期徒刑、最輕本刑為3年以上有期
    徒刑之罪或高等法院管轄第一審案件者外，於第一次審判期
    日前之準備程序進行中，被告先就被訴事實為有罪之陳述時
    ，審判長得告知被告簡式審判程序之旨，並聽取當事人、代
    理人、辯護人及輔佐人之意見後，裁定進行簡式審判程序，
    刑事訴訟法第273條之1第1項定有明文。本案被告王俊凱所
    犯係死刑、無期徒刑、最輕本刑為3年以上有期徒刑以外之
    罪，其於準備程序中就被訴事實為有罪之陳述，經告知簡式
    審判程序之旨，並聽取公訴人及被告之意見後，本院爰依刑
    事訴訟法第273條之1第1項規定，裁定進行簡式審判程序。
    又下列所引證據，依刑事訴訟法第273條之2規定，不受同法
    第159條第1項關於傳聞法則規定之限制，依法均有證據能力
    ，合先敘明。
貳、實體事項：
一、認定犯罪事實所憑之證據及理由：
    上揭犯罪事實，業據被告於本院準備程序及審理時坦承不諱
    （見院卷第73-74、89頁），核與證人即告訴人陳培宣、陳
    進忠、康錫謀、朱彥雪於警詢之指訴證述相符（見北檢偵卷
    第19-20頁、旗山分局警卷第53-55頁、鳳山分局警卷第8-9
    頁、偵一卷第21-23頁）；並有告訴人陳培宣提供之手機通
    訊軟體對話紀錄及通聯記錄截圖及玉山銀行匯款申請書（見
    北檢偵卷第29、31-41頁）、告訴人陳進忠提供之聯邦銀行
    客戶收執聯、林威助名片及其所使用LINE帳號個人頁面與雙
    方通訊軟體截圖（見旗山分局警卷第57-61、63-81頁）、告
    訴人康錫謀提供之LINE對話紀錄及其配偶余彩旭之郵政跨行
    匯款申請書（見鳳山分局警卷第30-31頁）、告訴人朱彥雪
    提供之LINE對話紀錄及網路轉帳翻拍照片（見偵一卷第31-3
    9頁）、被告上開郵局帳戶開戶資料及客戶歷史交易清單各1
    份及門號0000000000、0000000000號通聯調閱查詢單（、見
    偵一卷第73-86頁、旗山分局警卷第163頁、北檢偵卷第63頁
    ）可資佐證，足徵被告之自白與事實相符，可以採信。本案
    事證明確，被告上揭犯行堪以認定，應依法論科。
二、論罪之法律適用：
（一）按洗錢防制法之立法目的係在於防範及制止因特定犯罪所
      得之不法財物或財產上利益，藉由洗錢行為（例如經由各
      種金融機構或其他移轉占有途徑），使其形式上轉換成為
      合法來源，以掩飾或切斷其財物、利益與犯罪之關聯性，
      而藉以逃避追訴、處罰。是所謂洗錢行為應就犯罪全部過
      程加以觀察，倘行為人主觀上具有掩飾或隱匿其特定犯罪
      所得或變得之財物或財產上利益，與該特定犯罪之關聯性
      ，使其來源形式上合法化，或使他人逃避刑事追訴、處罰
      之犯罪意思，客觀上有掩飾或隱匿特定犯罪所得財物或財
      產上利益之具體作為者，即屬相當。查本案詐欺集團成員
      向告訴人朱彥雪施以詐術，使其陷於錯誤而匯款至被告之
      帳戶內，復由被告提領款項後轉交予不知名之詐騙集團成
      員，業已製造金流之斷點，致無從或難以追查前揭犯罪所
      得，而隱匿該犯罪所得之去向，已該當洗錢防制法第2條
      第2款所定之洗錢行為，自應論以同法第14條第1項之一般
      洗錢罪。
（二）罪名：
　  1.核被告就事實一所為，係犯刑法第30條第1項前段、第339
      條第1項之幫助詐欺取財罪；就事實二所為，係犯洗錢防
      制法第14條第1項之洗錢罪、刑法第339條之4第1項第2款
      之三人以上共同詐欺取財罪。
　　2.公訴意旨認被告事實一部分係犯刑法第339條之4第1項第2
      款加重詐欺罪嫌云云，容有未洽，然因基本社會事實同一
      ，並經本院踐行告知罪名程序（見院卷第69、77頁），無
      礙被告防禦權之下，爰依法變更起訴法條。　
（三）共同正犯
　　  按共同正犯之意思聯絡，不限於事前有所協議，其於行為
      當時，基於相互之認識，以共同犯罪之意思參與者，亦無
      礙於共同正犯之成立（最高法院73年台上字第1886號判決
      意旨參照）；共同實行犯罪行為之人，在合同意思範圍以
      內，各自分擔犯罪行為之一部，相互利用他人之行為，以
      達其犯罪之目的者，即應對於全部所發生之結果，共同負
      責，不問犯罪動機起於何人，亦不必每一階段犯行，均經
      參與。再關於犯意聯絡，不限於事前有所協議，其於行為
      當時，基於相互之認識，以共同犯罪之意思參與者，亦無
      礙於共同正犯之成立。且數共同正犯之間，原不以直接發
      生犯意聯絡者為限，即有間接之聯絡者，亦包括在內。詐
      欺集團成員，以分工合作之方式，各自分擔犯罪行為之一
      部，相互利用他人之行為，以達詐欺取財之目的，即應負
      共同正犯責任，不必每一階段犯行均經參與，且犯意之聯
      絡，亦不以直接發生者為限，其有間接之聯絡者，亦屬之
      （最高法院28年上字第3110號、85年度台上字第6220號、
      97年度台上字第2946號判決意旨參照）。又現今詐欺集團
      為詐取他人財物，均係採取分工方式找尋目標、從中聯繫
      或擔任俗稱之「車手」前往提款，以遂行詐欺犯罪。而車
      手明知所提領之款項，係被害人遭詐欺而依指示匯入指定
      帳戶之詐欺所得，其參與詐欺集團之組織分工，負責提領
      詐欺所得贓款，並將領取款項之一部分充作自己之報酬，
      最終目的係使詐欺集團順利完成詐欺取財犯罪，並確保獲
      得不法利潤、朋分贓款，其所為顯係基於自己共同犯罪之
      意思，事前同謀而參與集團之犯罪行為，與詐欺集團成員
      間具有犯意聯絡及行為分擔，應論以共同正犯。查就事實
      二部分，被告負責交付自己之帳戶供詐騙集團使用，於告
      訴人朱彥雪匯款後，提領上開帳戶內款項再轉交該詐欺集
      團其他成員，屬於實現詐欺取財等行為不可或缺之角色，
      被告於加入該詐欺集團時，已知悉所從事之行為係整體詐
      騙行為分工之一環，其雖未必知悉其他共犯詐騙告訴人朱
      彥雪之實際情況及內容，然則知悉所提領之款項均係其他
      共犯以詐欺手法詐騙而來，而分擔車手取款角色，共同達
      成不法所有之詐欺取財犯罪目的，再從中獲取利潤、賺取
      報酬，是其與其他成員間係在共同犯罪意思之聯絡下，相
      互分工，而參與上揭犯行，自應就其他詐欺集團成員實行
      之行為共同負責。從而，被告與其他詐欺集團不詳成年成
      員間，有犯意聯絡及行為分擔，應論以共同正犯。
（四）罪數競合
　　1.就事實一部分，被告以一交付二門號之行為，使詐騙成員
      得分別向告訴人陳培宣、陳進忠、康錫謀實行詐騙行為，
      導致前述告訴人3人分別受有財產上之損害，為同種想像
      競合犯，應依刑法第55條前段規定，從一重之幫助詐欺取
      財罪處斷。
　　2.就事實二部分，被告與所屬詐欺集團成員所為犯行，旨在
      詐得告訴人朱彥雪之款項，犯罪目的單一，且行為有局部
      同一之情形，其主觀意思活動之內容、所侵害之法益與行
      為間認有關連性，係在同一犯罪決意及預定計畫下所為之
      行為，乃一行為觸犯數罪名，為想像競合犯，應依刑法第
      55條前段之規定，從一重之三人以上共同詐欺取財罪處斷
      。
    3.又被告所犯上開2罪，犯意各別，行為互殊，應予分論併
      罰。　　　　　　
（五）併予審理
      起訴書雖未論及洗錢防制法第14條第1項之洗錢罪嫌，惟
      此部分犯行與前開經論罪科刑之加重詐欺犯行有裁判上一
      罪關係，且於審理時業已告知被告涉犯上述法條（見院卷
      第69、77頁），並使被告為答辯，對其刑事辯護防禦權並
      不生不利影響，本院自仍應予審理。
（六）刑之減輕或加重： 
    1.就事實一部分
　　  查被告係基於幫助之犯意，而並未實際參與詐欺取財犯行
      ，所犯情節較正犯輕微，為幫助犯，爰依刑法第30條第2
      項規定減輕其刑。
    2.就事實二部分：
　　　按犯洗錢防制法第14條、第15條之罪，在偵查或審判中自
      白者，減輕其刑，洗錢防制法第16條第2項定有明文。次
      按想像競合犯之處斷刑，本質上係「刑之合併」。其所謂
      從一重處斷，乃將想像競合犯組成之評價上數罪，合併為
      科刑一罪，其所對應之刑罰，亦合併其評價上數罪之數法
      定刑，而為一個處斷刑。易言之，想像競合犯侵害數法益
      者皆成立犯罪，論罪時必須輕、重罪併舉論述，同時宣告
      所犯各罪名，包括各罪有無加重、減免其刑之情形，亦應
      說明論列，量刑時併衡酌輕罪部分量刑事由，評價始為充
      足，然後依刑法第55條前段規定「從一重處斷」，非謂對
      於其餘各罪可置而不論。因此，法院決定處斷刑時，雖以
      其中最重罪名之法定刑，做為裁量之準據，惟於裁量其輕
      重時，仍應將輕罪合併評價在內（最高法院108年度台上
      字第4405號、第4408號判決意旨可參）。查被告洗錢犯行
      於本院準備程序以及審理時坦承不諱，依上開規定，原應
      依法減輕其刑，然被告所犯洗錢罪係屬想像競合犯其中之
      輕罪，依上開說明，爰由本院於後述依刑法第57條量刑時
      一併衡酌該部分減輕其刑事由，併此敘明。
　　3.累犯不予加重
　　　被告前因侵占案件，經本院107年審易字第8號判決處有期
      徒刑3月確定，並於108年5月21日縮刑期滿執行完畢，有
      臺灣高等法院被告前案紀錄表在卷可憑；其於上開徒刑執
      行完畢後5年以內，故意再犯本件有期徒刑以上之罪，為
      累犯；依司法院釋字第775號解釋所示，為避免發生罪刑
      不相當之情形，法院就該個案依該解釋意旨，裁量是否加
      重最低本刑；考量被告構成累犯之犯罪紀錄，與本案罪名
      、犯罪類型、罪質完全不同，如適用刑法第47條第1項累
      犯加重之規定，容有罪刑不相當之情事，故不依刑法第47
      條第1項規定加重其刑。　
三、量刑之審酌：
    爰以行為人之責任為基礎，並審酌被告任意提供門號予他人
    使用，造成犯罪偵查困難，幕後犯罪人得以逍遙法外，致使
    此類犯罪手法層出不窮，嚴重危害交易秩序與社會治安，另
    竟輕率提供上開帳戶供不詳詐欺集團成員使用，且不思以己
    力從正當管道獲取財物而加入詐欺集團，不僅造成告訴人等
    受有前述之財產損失，亦使執法機關不易查緝犯罪行為人，
    嚴重危害社會治安，更助長社會犯罪風氣，且難以追查犯罪
    所得去向與所在，而得以切斷特定犯罪所得與特定犯罪行為
    人間的關係，增加告訴人等對詐欺者求償之困難，所為實值
    非難；惟念被告犯後均坦承犯行，就所犯洗錢犯行部分符合
    洗錢防制法第16條第2項減刑要件，再考量其犯行於詐欺集
    團之參與程度均非屬犯罪主導角色，兼衡其犯罪動機、目的
    、手段，未與告訴人等達成和解，亦未賠償其等損失；再衡
    以被告高中畢業、於市場中做生意、離婚、需扶養小孩及父
    母之生活及經濟狀況（見院卷第89頁）等一切情狀，量處如
    主文所示之刑，並諭知易科罰金之折算標準。
四、沒收部分：
　　被告於審理時稱並未因本案獲取報酬（見院卷第120頁），
    且卷內查無證據足認被告有因本案犯行獲得任何利益或報酬
    ，是被告既無犯罪所得，自無從諭知沒收。
據上論斷，依刑事訴訟法第273 條之1 第1 項、第299 條第1 項
前段，判決如主文。
本案經檢察官林珮菁提起公訴，檢察官王凌亞到庭執行職務。
中　　華　　民　　國　　111 　年　　5 　　月　　16　　日
                  刑事第十庭  法  官  謝茵絜
上列正本證明與原本無異。
如不服本判決，應於判決送達後20日內敘明上訴理由，向本院提
出上訴狀 (應附繕本) ，上訴於臺灣高等法院。其未敘述上訴理
由者，應於上訴期間屆滿後20日內向本院補提理由書「切勿逕送
上級法院」。
                              書記官   王昱平
附錄本案所犯法條全文
中華民國刑法第339條
意圖為自己或第三人不法之所有，以詐術使人將本人或第三人之
物交付者，處5年以下有期徒刑、拘役或科或併科50萬元以下罰
金。
以前項方法得財產上不法之利益或使第三人得之者，亦同。
前二項之未遂犯罰之。
中華民國刑法第339條之4
犯第 339 條詐欺罪而有下列情形之一者，處 1 年以上 7 年以
下有期徒刑，得併科 1 百萬元以下罰金：
一、冒用政府機關或公務員名義犯之。
二、三人以上共同犯之。
三、以廣播電視、電子通訊、網際網路或其他媒體等傳播工具，
    對公眾散布而犯之。
前項之未遂犯罰之。
附表：　
編號 匯款時間 匯款金額 （新臺幣） 匯入帳戶 1 108年10月7日11時9分 18萬元 曾麗玲申設美濃郵局帳號00000000000000號 2 108年10月7日13時13分 15萬元 蔡婷沂申設臺灣銀行大甲分行帳號000000000000號 3 108年10月7日13時17分 15萬元 王家嬅申設玉山銀行前鎮分行帳號0000000000000號 4 108年10月8日11時36分 60萬元 蔡玟芯申設竹東郵局帳號00000000000000號 5 108年10月8日11時37分 60萬元 曾麗玲申設美濃郵局帳號00000000000000號 6 108年10月9日11時27分 50萬元 陳浩然申設岡山郵局帳號00000000000000號 7 108年10月15日10時26分 45萬元 潘昭文申設合作金庫潮州分行帳號0000000000000號 8 108年10月15日11時59分 45萬元 曾宥豪申設臺灣銀行大甲分行帳號000000000000號 9 108年10月16日10時35分 50萬元 曾宥豪申設臺灣銀行大甲分行帳號000000000000號 10 108年10月16日10時36分 50萬元 潘昭文申設合作金庫潮州分行帳號0000000000000號 11 108年10月16日11時37分 50萬元 潘昭文申設合作金庫潮州分行帳號0000000000000號 12 108年10月16日11時38分 50萬元 蔡雨潼申設玉山銀行小港分行帳號0000000000000號